臺灣士林地方法院民事判決　　　　　　　 96年度訴字第949號
原　　　告　大鼎保全股份有限公司
法定代理人　戊○○
訴訟代理人　丁○○
被　　　告　己○○
　　　　　　甲○○
上　一　人
訴訟代理人　趙興偉律師
上列當事人間損害賠償事件，本院於民國96年12月24日言詞辯論
終結，判決如下：
    主      文
被告己○○應給付原告新臺幣壹佰零伍萬壹仟伍佰零元及自民
國九十六年九月二十七日起至清償日止，按週年利率百分之五計
算之利息。且於原告就被告己○○之財產強制執行無效果時，被
告甲○○應給付原告新臺幣參拾肆萬玖仟肆佰伍拾元及自民國九
十六年九月二十七日起至清償日止，按週年利率百分之五計算之
利息。
原告其餘之訴駁回。
訴訟費用新臺幣壹萬柒仟零陸拾玖元由被告己○○負擔二分之一
即新臺幣捌仟伍佰拾伍元，被告甲○○負擔六分之一即新臺幣
貳仟捌佰肆拾伍元，餘由原告負擔。被告己○○應賠償原告所預
繳之訴訟費用新臺幣捌仟伍佰拾伍元，被告甲○○應賠償原告
預繳之訴訟費用新臺幣貳仟捌佰肆拾伍元。
本判決原告勝訴部分，於原告以新臺幣拾伍萬伍佰零壹元為被
告供擔保後，得假執行。但被告甲○○如於執行標的物拍定、變
賣或物之交付前，以新臺幣拾肆萬玖仟肆佰伍拾元為原告預供
擔保，得免為假執行。
原告其餘假執行之聲請駁回。
    事實及理由
一、本件被告己○○經合法通知，未於言詞辯論期日到場，核無
    民事訴訟法第386 條各款所列情形，爰依原告聲請，由其一
    造辯論而為判決。
二、原告起訴主張：被告己○○於民國94年7 月任職於伊公司，
    邀同被告甲○○擔任其人事保證人後，經伊派駐於麗湖山莊
    管理委員會（下稱「麗湖管委會」）擔任總幹事。伊嗣於96
    年4 月17日接獲麗湖管委會通知，被告己○○於任職麗湖管
    委會總幹事期間挪用公款，並已失聯潛逃。經伊與麗湖管委
    會共同核算之結果，被告己○○共挪用麗湖管委會新臺幣（
    下同）150萬1,147元。伊遂依其與麗湖管委會所簽訂之委託
    管理契約之約定，賠償麗湖管委會150萬2,147元（包含調閱
    台新銀行存款明細手續費1千元）。爰依民法侵權行為之規
    定及僱傭契約、人事保證契約之約定，請求被告己○○、甲○○賠償伊所受損害等語。並聲明：(一)被告己○○應給付原
    告150萬2,147元及自96年4月9日起至清償日止，按週年利率
    5%計算之利息。(二)被告甲○○於原告就被告己○○之財產強
    制執行無效果時，應給付原告150萬2,147元及自96年4月9日
    起至清償日止，按週年利率5%計算之利息。(三)原告願供擔保
    ，請准宣告假執行。
三、被告己○○經合法通知，未於言詞辯論期日到場，亦未提出
    準備書狀作何聲明或陳述。
四、被告甲○○則以：被告己○○所為之不法行為，非屬職務上
    行為，伊不須負保證責任。且原告未能證明被告己○○挪用
    之確切公款金額，其核算之方式及起算點皆有疑義。又麗湖
    管委會及原告就被告己○○之監督均有所疏懈，不但放任被
    告己○○保管所有憑據，且未確實查核其所製作之財務報表
    ，致未即時發現被告己○○挪用公款，另依照原告之員工保
    證書之約定，原告應要求被告己○○覓妥2 位保證人，惟原
    告並未依照該約定為之，且在事發後亦未即時通知伊，況伊
    於96年4 月14日即提供被告己○○設於臺灣銀行之存款帳號
    ，當時該帳戶內存款尚有150 餘萬元，足供原告受償，原告
    卻怠於為債權之保全，未即時向法院為假扣押。故依民法第
    756條之5、第756條之6及第217條之規定，麗湖管委會及原
    告對於損害之發生及擴大均與有過失。末依民法第756條之2
    之規定，原告向伊請求之數額應受該條之限制等語，資為抗
    辯。並聲明：(一)原告之訴駁回。(二)如受不利判決，被告願供
    擔保請准宣告免為假執行。
五、兩造不爭執之事實：
  (一)被告己○○於94年7月受原告僱用，並經派駐於麗湖管委會
    擔任總幹事，嗣於任職期間不法挪用麗湖管委會之公款。
  (二)原告於96年4月19賠償麗湖管委會150萬2,147元。
  (三)被告己○○95年度依各類所得扣繳暨免扣繳憑單，自原告處
    所受領之薪資為34萬9,450元（本院卷(一)第73頁）。
  (四)被告甲○○為被告己○○與原告簽訂員工保證契約，就被告
    己○○於服務期間，虧欠或挪用侵蝕公司公款物品情事，或
    有怠忽職守造成公司損失等情事，及對公司所負之一切債務
    為保證（本院卷(一)第23頁）。
  (五)被告己○○於96年4月14日在其臺灣銀行左營分行之帳戶內
    ，尚有143萬6,400元優惠利率存款。
六、得心證之理由：
    原告主張被告己○○於擔任麗湖管委會總幹事期間挪用公款
    ，致原告受有損害，被告甲○○為其人事保證人，應分別依
    民法侵權行為之規定及僱傭契約、人事保證契約之約定，賠
    償原告所受損害150萬2,147元，惟為被告甲○○所否認，並
    以前揭情詞置辯。是本件爭點應為：(一)被告甲○○就被告己○○所為之不法行為應否負保證責任？(二)被告己○○虧空麗
    湖管委會之公款金額為何？(三)麗湖管委會及原告就損害之發
    生是否與有過失及其過失比例為何？(四)被告甲○○如應對原
    告負賠償責任，則應賠償原告之損害金額為何？茲分述如下
    ：
  (一)被告甲○○就被告己○○所為之不法行為應否負保證責任？
    按稱人事保證者，謂當事人約定，一方於他方之受僱人將來
    因職務上之行為而應對他方為損害賠償時，由其代負賠償責
    任之契約，民法第756條之1定有明文。次按所謂職務保證，
    乃保證人與僱用人約定，將來被保人之職務行為致生損害於
    僱用人時，由保證人負賠償責任之從契約（最高法院79年臺
    上字2015號判例參照）。經查：
    1.原告主張被告己○○擔任麗湖管委會總幹事期間，代為向
      住戶收取管理費之行為，係屬職務上之行為一節，業據其
      提出原告與麗湖管委會所簽訂之委託管理契約書及麗湖山
      莊行政人員配置及工作項目表（總幹事）為證。上開契約
      書第3條第5項中載明：「經手款項之約定：乙方（即原告
      ）所派駐甲方（即麗湖管委會）之現場人員，除經甲乙雙
      方授權總幹事負責代收管理費並公告外，其餘人員一律不
      得代收、保管任何款項」（本院卷(一)第11頁）；上開工作
      項目表第7項亦載有：「收取及催收管理費」之文字（本
      院卷(一)第16頁）。另證人即麗湖管委會96年度主委丙○○
      亦於96年12月13日本院言詞辯論時到場結證稱：「總幹事
      的工作，是負責收管理費…」等語（本院卷(一)第206頁）
      ，足認被告己○○擔任麗湖管委會總幹事期間，已由原告
      及麗湖管委會授權得代收麗湖山莊住戶之管理費，該管理
      費之收取既屬被告己○○職務上之行為，其藉由職務上收
      取管理費行為之便，挪用該款項，並致原告受損害，自屬
      因怠忽職守致原告受損害之情形，故應對原告負損害賠償
      責任無疑。
    2.再依被告甲○○與原告所簽訂之員工保證契約之約定，就
      其所保證之範圍及保證契約所使用之文字觀之，該保證契
      約之性質係屬民法第756條之1之人事保證（又稱「職務保
      證」）。則依首揭規定及判例意旨，被告己○○既因職務
      上行為致原告受有損害，被告甲○○自應依人事保證契約
      之約定，負保證責任。被告甲○○雖辯稱被告己○○並非
      擔任有經手財務之特定員工，惟被告己○○有經原告及麗
      湖管委會之授權收取管理費，已如前述，故被告甲○○所
      辯上情，即無足採。
  (二)被告己○○虧空麗湖管委會之公款金額為何？
    原告主張被告己○○挪用麗湖管委會公款共計150萬1,147元
    ，並提出查核麗湖山莊社區己○○帳目核算表乙份（下稱「
    帳目核算表」，本院卷(一)第74至76頁）及麗湖山莊社區94下
    半年度、95上、下半年度及96上半年度管理費繳交明細表各
    乙份（本院卷(一)第77至116頁）為證，惟為被告甲○○所否
    認，並以前揭情詞置辯，經查：
    1.證人丙○○於上開期日結證稱：前開帳目核算表是麗湖管
      委會與原告共同彙算的結果，查核過程即如同帳目核算表
      所示，將每個月的應收款項（48萬2,340元）乘以被告己○○任職的21個月，再扣掉所有支出的部分、未繳戶所欠
      繳之金額及現有的存款；至於支出部分，是依照被告己○○任職期間所提出的財務報表的支出明細來計算，因為支
      出部分必須經過主委、財委審核蓋章，因此財務報表上關
      於應付款的支出部分是真正的，對於沒有財務報表的月份
      ，在計算支出部分時，則以向銀行調得的支出明細來核對
      計算；未繳戶的部分，則依尚留存的收據來認定，而收據
      的印製方式是月初的時候列印好，釘成1本，有繳的給付
      收據，並有3聯，住戶1份，委員會1份，製作財務報表所
      需1份；後來原告也依照此核算結果賠償給麗湖管委會，
      共賠償150萬1,147元，加上調閱存款明細手續費1千元，
      總共150萬2,147元等語（本院卷(一)第207至209頁）。
    2.又證人即麗湖管委會95年度主委及96年度監委乙○○亦於
      96年12月13日本院言詞辯論時到場結證稱：事發（發現被
      告己○○捲款潛逃）之後，我們立即通知原告，原告審核
      完後，也有跟委員會報告並經委員會認可，原告的報告與
      帳目核算表相符；支出的部分，保證全部正確，因為伊都
      核對過。麗湖山莊的請款流程，是由總幹事在收到廠商請
      款的原始憑證後，作成報表，先交給財委（同時開立支票
      ）、監委核章，再給伊核章，再交給總幹事去付款；支出
      金額的計算，原則上是依帳戶或契約上原有預計要支出的
      金額，至於非例行性的支出，則是將所有保留的原始憑證
      找出來，有的就扣除，我們會核對支出的發票，在財報上
      有，但是沒有發票的金額也會列入支出；至於財報不齊的
      月份，當月支出的方式，是以所找到的原始憑證以及廠商
      的契約依據為計算基礎。非固定或大筆的部分，只要原告
      有異議的，我們就同意不予計入；另外也有向銀行調取存
      提往來明細表，詳細核算部分則交給原告公司核對；麗湖
      管委會在94年7月1日原告接手管理時，還有活存100多萬
      元，而於原告接手之前，每個月管理費尚有結餘，一年半
      大概有50到80萬元的結餘，另於被告己○○任職期間，社
      區僅因變更電力容量，而有一筆20幾萬元的大筆支出，除
      此之外沒有其他突發性超過10萬元的大筆支出；在被告己○○離開之後，活存只剩下幾萬塊錢等語（本院卷(一)第
      210至213頁）。足認該帳目核算表確係由原告與麗湖管委
      會共同彙整計算而得，帳目核算之方式亦屬合理，且與上
      開2證人所為之證述相符，自堪信為真實。是原告主張被
      告己○○虧空麗湖管委會之公款金額，加上為彙算被告己○○虧空金額所需而調閱銀行存款明細之費用，合計為
      150萬2,147元一節，堪予採信。
    3.被告甲○○雖辯稱依照麗湖管委會95年1月之財報及麗湖
      山莊之台新銀行存款明細表所示，該月份財報之結餘款與
      銀行存款額同為40萬2,784元，且被告己○○甫自94年7月
      上任，應仍戰戰兢兢不敢違法虧空，故就虧空公款部分應
      自95年2月份起算，而非自94年7月份起算，且麗湖山莊每
      月應收之管理費應為46萬5,840元，而非48萬2,340元等語
      。惟查：
      (1)原告主張麗湖山莊每月應收之管理費為48萬2,340元，
        業經證人丙○○、乙○○證述在卷可稽，已如前述。被
        告甲○○雖提出麗湖管委會94年8月份收支財務報表乙
        紙（本院卷(一)第51頁）為證，惟依原告所提出之麗湖山
        莊社區94下半年度、95上、下半年度及96上半年度管理
        費繳交明細表（本院卷(一)第77至116頁）上之記載，管
        理費用之計算尚包括機車停車位租金，而被告甲○○所
        提出之上開財務報表，其上合計共46萬5,840元之管理
        費用並未包含機車停車位租金收入，此觀該住宅欄位下
        之「機車租用」欄係空白無記載即明，是被告此部分所
        辯，並不足採。
      (2)又證人乙○○於上開期日到場結證稱：94年7月到95年1
        月之財報雖經伊簽名，然僅支出的部分，保證全部正確
        ，收入部分，則有疑問，因為表格上面有實收、未收及
        補前月收，還有可能有住戶高達6個月甚至1年沒有繳款
        ，這些都是財報上看不到的。收入的部分，因為只能依
        照被告己○○所附已收款的收據存根來核對，至於未提
        出的收據存根，則無法核對。故沒有辦法完全判斷當時
        之實際收入是否與被告己○○所製作之財務報表相符；
        故截至95年1月份為止，銀行存款雖與財務報表的結餘
        款相符，但不代表實際上管委會的正確結餘款就是40萬
        2,784元，因為有可能被告己○○未將之前已收的管理
        費列入收入，也沒有存入銀行，所以可以製造兩者相符
        的現象等語（本院卷第213頁）。況各月份之財務報表
        確係由被告己○○獨力製作，其自可配合財報操作存款
        之金額，是被告甲○○所辯上情，僅屬個人臆測之詞，
        顯不足採。
      (3)另自麗湖管委會之台新銀行存款明細表觀之，94年7月
        份之存款金額收入部分共計36萬1,680元、94年8月份為
        48萬7,948元、94年9月份為38萬6,933元、94年10 月份
        為31萬9,390元、94年11月份為46萬3,440元，94 年12
        月份為40萬8,420元，95年1月份則為42萬4,889元（本
        院卷(二)第4至20頁）。惟麗湖山莊社區每月之管理費收
        入應為48萬2,340元，上開月份除94年8月外，其餘均未
        達該金額，再依原告所提存放在總幹事處之未繳戶收據
        ，94年度未繳戶之管理費金額僅1萬2,680元，與上開月
        份合計之未繳金額相比，顯有所差距，益足證被告己○○並非自95年1月份以後才開始挪用麗湖管委會公款，
        被告甲○○所辯上情，亦不足採。
    4.被告甲○○復辯稱原告與麗湖管委會就支出部分之核算並
      非以財報內容為主，如無憑證即不列入支出，會造成實際
      支出與被列入支出之金額不符，且被告己○○於96年4月4
      日所提交之財報並未附上未繳戶之收據，此部分未繳戶金
      額無法確定等語，惟查：
      (1)被告甲○○主張支出部分之計算有疑，並以證人乙○○
        於上開期日之證詞：「非例行性的支出，則是將所有保
        留的原始憑證找出來，有的就扣除，沒有原始憑證的我
        們因為無法舉證也沒有列入支出項目」（本院卷(一)第
        210頁）為證。惟綜合觀察證人乙○○於上開期日之證
        詞：「在核對的時候，我們會核對支出的發票，在財報
        上有，但是沒有發票的金額也會列入支出」、「他（被
        告己○○）將財報帶走之後，當月支出的部分，我們計
        算的方式，是以我們所找到的原始憑證以及廠商的契約
        依據為計算基礎。非固定或大筆的部分，只要原告有異
        議的，我們就同意不予計入」等語（本院卷(一)第210頁
        ）。顯見支出款項之發票亦屬支出之原始憑證，麗湖管
        委會及原告在計算支出部分之金額時，就沒有發票之部
        分亦會列入支出項目中，故並非沒有原始憑證即不列入
        支出。
      (2)另自舉證責任之法理而言，對己有利之事項才須負舉證
        之責，方屬常態，而某筆款項不列入支出項目乃有利於
        麗湖管委會，則原告於彙算時豈會同意麗湖管委會因無
        法舉證對其不利之事（即有支出之原始憑證），而將利
        益歸於麗湖管委會？且證人乙○○雖另證稱在非固定之
        支出部分，只要原告有異議者，麗湖管委會即同意不予
        列入支出，惟該筆款項如不列入支出項目，代表該筆款
        項乃遭被告己○○挪用，原告即須負擔賠償責任，是不
        列入支出乃屬對原告不利之事項，如須經原告異議始將
        之不列入支出，豈非原告自行異議且因該異議之結果自
        招不利益？另觀諸證人乙○○於上開期日證稱麗湖管委
        會只想盡快解決挪用公款之事件等情，是證人此部分所
        言應屬口誤，其真意應乃為「沒有原始憑證之金額，亦
        列為支出部分」無疑，亦即無任何憑證或發票之情形下
        ，只要原告有異議時，即列入支出項目中。
      (3)另被告己○○於96年4月4日所提出之財報雖未附上未繳
        戶之收據，惟證人丙○○亦於上開期日結證稱：「在96
        年以前並沒有把已付及未付管理費明細表貼在電梯裡面
        供住戶自行核對，96年1月以後才有此措施」等語（本
        院卷(一)第209頁）。上開未附未繳戶收據之財報係96 年
        度之財報，縱未附上未繳戶之收據，原告與麗湖管委會
        在計算未繳戶金額時，亦得自電梯內之公告得出正確之
        數據，並無無法確定未繳戶金額之情形，故被告甲○○
        所辯上情，亦不足採。
  (三)麗湖管委會及原告就損害之發生是否與有過失及其過失比例
    為何？
    按「損害之發生或擴大，被害人與有過失者，法院得減輕賠
    償金額，或免除之。」「前二項之規定，於被害人之代理人
    或使用人與有過失者，準用之。」民法第217條第1項、第3
    項分別定有明文。被告甲○○辯稱麗湖管委會及原告就被告
    己○○之監督均有所疏懈，不但放任被告己○○保管所有憑
    據，且未確實查核其所製作之財務報表致未即時發現被告己○○挪用公款，且依原告員工保證書之約定，原告應要求被
    告己○○覓妥2位保證人，惟原告並未依該約定為之，又於
    事發之後不但未即時通知伊，亦未即時對於被告己○○之財
    產為保全，故依民法第756條之5、第756條之6、第217條之
    規定，主張過失相抵，惟為原告所否認。經查：
    1.被告己○○上開挪用麗湖管委會公款行為，係麗湖管委會
      於96年4月4日收到被告己○○所製作96年度1、2月份之不
      實財報，並要求其於同月10日到管委會說明，被告己○○
      卻於該日曠職未到後，由原告及麗湖管委會共同查核始發
      現等過程，業經證人丙○○、乙○○於上開期日證述在卷
      （本院卷(一)第204至214頁）。惟被告己○○早自94 年7月
      擔任麗湖管委會總幹事時起，即開始陸續挪用依職務之便
      所代收之住戶管理費，前已認定。
    2.證人丙○○於上開期日結證稱：依照我們的規約，總幹事
      每個月要交出上個月的財務報表，要按時交出。財務報表
      要定期公告，原則上每個月都要。財務報表上有蓋章（財
      務委員蓋大章、監委蓋小章），須由主委核對財務報表正
      確性後才蓋章。總幹事職務監督的方法，是由主委每個月
      核對財務報表。我們會同時核對相關單據，例如未繳戶的
      單據、廠商應付款的單據核對，現金是被告己○○負責跟
      住戶收款，每2、3天到銀行把所收款項存到銀行等語（本
      院卷(一)第206、208頁）。證人乙○○亦於上開期日結證稱
      ：我們有規定總幹事要按月交付財報，並按月公告，且有
      要求財報要附存摺影印本供查核。財務報表中，還包括了
      收入管理費的存根聯、支出費用的原始憑證單據，都有要
      求要附等語（本院卷(一)第210至211、214頁）。是麗湖管
      委會對於總幹事一職，不但有要求必須每月提出上個月之
      財務報表，且須同時附上相關單據供核對，足認麗湖管委
      會就此設有監督及管理之機制無疑。
    3.惟證人丙○○亦於上開期日結證稱：伊在（96年）2月份
      時有催被告己○○交1月份的財務報表，被告己○○卻在4
      月份的時候才將1、2月份的一起交出來等語（本院卷(一)第
      206頁）。證人乙○○亦於上開期日結證稱：在伊擔任主
      委期間，有發現總幹事財務報表有拖延的狀況，最長有拖
      延一個多月。且一開始的時候就以不會電腦為理由拖延財
      報。另財委與伊沒有定期核對帳戶定存及活存的金額，伊
      雖有要求財報要附存摺影印本供查核，但是總幹事往往以
      忘記為由而沒有附上。從第一個月開始伊每個月都有向總
      幹事要求補附當月沒有拿到存摺的影本。伊在報表中發現
      每月收入逐月遞減，當初因為信賴總幹事所以並沒有懷疑
      他，總幹事報告說因為景氣不好，住戶多有延遲繳交的情
      形，所以伊在主持會議時有提到，要求總幹事加強收款及
      催收管理費，當時沒有想到他會虧空公款等語（本院卷(一)
      第210至211、213至214頁）。足徵麗湖管委會既早已發現
      被告己○○提交財報之時間多有拖延，且並未完全依規約
      附上存摺影本等憑證以供查核，且就每月收入遞減之情形
      亦早已察覺，卻不思加強對於被告己○○之監督，反放任
      其持續拖延至96年4月，應可認定麗湖管委會未依規約執
      行對於總幹事之監督及管理無疑。
    4.又證人乙○○亦於上開期日結證稱：因為被告己○○自94
      年度7月上任，之後主委交接時，因為總幹事還是同一個
      人，且所有的資料都保管在總幹事那裡，所以形式上雖然
      有一份交接清單，但實際上並未將相關報表及資料從前任
      主委手中交接到下一任主委手中等語（本院卷(一)第210頁
      ）。證人丙○○亦於上開期日結證稱：主委交接時，伊有
      核對定存的部分，沒有問題。現金簿（活存）的部分因為
      被告己○○只拿存摺末頁的定存金額跟伊核對，伊就沒有
      要求要看等語（本院卷(一)第206至207頁）。麗湖管委會前
      後任主委交接時，本應詳細比對帳冊，縱總幹事皆為同一
      人亦然，且以麗湖管委會此類憑據皆置於總幹事一人處之
      情形，反更應注意交接事項之比對，且銀行活存部分較定
      存部分易上下其手，豈能因被告己○○未自行提出即不加
      查看，是益足推論麗湖管委會對於被告己○○之監督有所
      疏懈，亦即麗湖管委會就被告己○○挪用公款此一之損害
      之發生與擴大，與有過失，應足認定。
    5.另原告所受損害係因被告己○○挪用麗湖管委會公款之加
      害給付行為，致原告須依與麗湖管委會間之委託管理契約
      ，賠償麗湖管委會所受之損失，則該損害額於被告己○○
      96年4月10日曠職不到後即告確定，縱原告未及時就被告
      己○○上開帳戶內之財產為假扣押，亦僅涉及其日後能否
      完全受償，與損害之發生與擴大並無相關。至於原告未依
      員工保證書覓妥2位保證人一節，惟查該員工保證書上所
      載之文字為：「特定員工保證人資格：1.經管財務人員或
      公司認為其經辦職務另有覓保之必要時…」，姑不論被告
      己○○是否屬於該保證書所謂之特定員工，原告應否要求
      被告己○○另覓第2位保證人，亦屬原告日後得否完全受
      償之問題，而與損害之發生與擴大無涉，是被告甲○○此
      部分所辯，洵不足採。
    6.被告甲○○針對其辯稱原告放任被告己○○經手財務，並
      將所有憑據交由被告己○○一人保管，且未詳實查核財報
      部分，並未舉證證明原告有查核麗湖管委會財報之義務，
      且證人乙○○亦結證稱：麗湖管委會並沒有要求被告己○○將報表交給原告，實際上有沒有交也不知道等語（本院
      卷(一)第214頁）。況委由被告己○○單獨保管憑據，乃係
      麗湖管委會依麗湖山莊規約所為之決定，且縱交由被告己○○一人保管憑據，亦非必然發生挪用公款之結果，是此
      等情事與損害之發生並無相當因果關係，被告甲○○所辯
      上情，並不足採。
    7.另就被告甲○○辯稱原告違反民法第756條之5所定之通知
      義務部分，該條立法理由係因如有該條所定各款情形發生
      ，均有加重保證責任之虞，故課以僱用人即時通知之義務
      ，俾能及時處理。惟本件原告知悉被告己○○挪用公款時
      ，損害已告確定，是非但與前開法條各款之規定在文義上
      並不相符，亦無該條立法意旨所指之加重保證人責任之虞
      之情形，且原告於彙算出損害金額後，隨即通知被告甲○○，應可認與前開條文並無違背，故被告甲○○所辯上情
      ，亦不足採。故原告就被告己○○挪用麗湖管委會公款此
      一損害之發生及擴大應無過失甚明。
    8.從而，本院斟酌上述麗湖管委會與被告己○○對本件損害
      發生及擴大之過失程度及原因力大小後，認麗湖管委會應
      負3/10之過失責任，則依民法第217條之規定，原告對於
      被告己○○挪用麗湖管委會公款所須負擔之損害賠償應為
      105萬1,503元（計算式：1,502,147×7/10＝1,051,503，
      元以下4捨5入）。原告既僅須就105萬1,503元對麗湖管委
      會負損害賠償責任，則其依僱傭契約之約定及民法侵權行
      為之規定，所得向被告己○○請求之損害賠償，亦應受上
      開金額之限制。
  (四)被告甲○○如應對原告負賠償責任，則應賠償原告之損害金
    額為何？
    按「人事保證之保證人，以僱用人不能依他項方法受賠償者
    為限，負其責任。」「保證人依前項規定負賠償責任時，除
    法律另有規定或契約另有訂定外，其賠償金額以賠償事故發
    生時，受僱人當年可得報酬之總額為限。」民法第756條之2
    第1項、第2項分別定有明文。經查，原告主張被告甲○○已
    與伊約定須就被告己○○所造成之損害負完全賠償之責等情
    ，惟為被告甲○○所否認，並辯稱依前開規定，伊僅就被告
    己○○當年度可得報酬之總額即34萬9,450元為限負保證之
    責等語。原告雖提出被告甲○○所簽訂之員工保證契約為證
    。惟該契約書上僅載明：「甲○○今保得己○○在大鼎保全
    股份有限公司服務期間，如有虧欠或挪用侵蝕公司公款物品
    情事，或有怠忽職守造成公司損失等情事，及對公司所負之
    一切債務，保證人願負□□□□責任及一切法律責任，並放
    棄先訴抗辯權，所據保證是實」（本院卷(一)第23頁）。自上
    開文字觀之，被告甲○○願負如何責任之欄位係屬空白，並
    未如原告所主張，被告甲○○願負「完全賠償」責任之記載
    ，自應認該人事保證契約並未就被告甲○○所應負擔之保證
    責任另為特別約定，而應依民法第756條之2第2項之規定，
    認定被告甲○○僅於被告己○○當年可得報酬之總額限度內
    ，負保證之責，故被告甲○○應賠償原告34萬9,450元。
七、按給付無確定期限者，債務人於債權人得請求給付時，經其
    催告而未為給付，自受催告時起，負遲延責任，其經債權人
    起訴而送達訴狀，與催告有同一之效力；遲延之債務，以支
    付金錢為標的者，債權人得請求依法定利率計算之遲延利息
    ，民法第229條第2項、第233條第1項前段分別定有明文。經
    查，原告訴請被告己○○、甲○○賠償其所受損害，係屬未
    定期限之給付，而原告寄給被告之存證信函，其內容亦僅催
    告被告前往協商，並無催告被告賠償損害之表示，故被告己○○應自本件起訴狀繕本送達時即96年7月27日起，負遲延
    責任。從而，原告依民法侵權行為及僱傭契約、人事保證之
    規定，於訴請被告己○○給付105萬1,503元及自96年9月27
    日起至清償日止，按週年利率5%計付法定遲延利息，並請求
    被告甲○○於原告就被告己○○之財產強制執行無效果時，
    應給付原告34萬9,450元及自96年9月27日起至清償日止，按
    週年利率5%計付法定遲延利息之範圍內，為有理由，應予准
    許，逾此範圍之請求，則屬無據，為無理由，應予駁回。
八、本件訴訟費用額確定為1萬7,069元（即原告所預繳之第一審
    裁判費1萬5,949元及證人旅費1,120元），並應由被告己○○負擔1/2即8,535元（計算式：17,069×1/2＝8,535，元以
    下4捨5入），被告甲○○負擔1/6即2,845元（計算式：17,
    069×1/6＝2,845，元以下4捨5入），餘由原告負擔。故被
    告己○○應賠償原告所預繳之訴訟費用8,535元，被告甲○○應賠償原告預繳之訴訟費用2,845元。
九、原告及被告甲○○均陳明願供擔保，聲請宣告假執行及免為
    假執行，經核原告勝訴部分，均於法相符，爰分別酌定相當
    之擔保金額併予准許；至原告敗訴部分，其假執行之聲請即
    失所附麗，應予駁回。
十、本件判決基礎已臻明確，兩造其餘之攻擊防禦方法及訴訟資
    料經本院斟酌後，核與判決結果不生影響，無一一論述之必
    要，併予敘明。
據上論結，原告之訴為一部有理由，一部無理由，依民事訴訟法
第385條第1項前段、第79條、第85條第1項但書、第87條第1項、
第390條第2項、第392條第2項、第3項，判決如主文。
中　　華　　民　　國　　96　　年　　1 　　月　 　7　　日
                    民事第二庭  法  官  張國勳
以上正本係照原本作成
如對本判決上訴須於判決送達後20日內向本院提出上訴狀
中　　華　　民　　國　　96　　年　　1 　　月　　 7  　日
                                書記官  周玉惠
